【裁判字號】    95,上訴,712
【裁判日期】    950511
【裁判案由】    毒品危害防制條例
【裁判全文】
臺灣高等法院刑事判決                 95年度上訴字第712號
上  訴  人  臺灣基隆地方法院檢察署檢察官
上  訴  人
即  被  告  甲○○
                    現於臺灣基隆監獄基隆分監執行）
上列上訴人因毒品危害防制條例案件，不服臺灣基隆地方法院94
年度訴字第1081號，中華民國94年12月30日第一審判決（起訴案
號：臺灣基隆地方法院檢察署94年度毒偵字第2617號、2619號、
2801號；併辦案號：臺灣基隆地方法院檢察署 95年度偵字第149
、148、97號；臺灣基隆地方法院檢察署95年度毒偵字第276號、
95年度毒偵字第481號），提起上訴，本院判決如下：
    主  文
原判決撤銷。
甲○○連續施用第一級毒品，累犯，處有期徒刑壹年陸月。扣案
含有第一級毒品海洛因殘渣之注射針筒拾肆支及塑膠袋肆拾玖只
均沒收銷燬之，塑膠袋伍拾只、止血帶壹條、吸食器壹個均沒收
。
    事  實
一、甲○○前因施用第二級毒品案件，先後2 次經裁定送觀察勒
    戒後，均認無繼續施用毒品之傾向，由臺灣基隆地方法院檢
    察署檢察官於民國89年1 月18日、89年3 月30日，各以88年
    度毒偵字第1360號、89年度毒偵字第780 號為不起訴處分確
    定，並分別於89年1 月28日、89年3 月31日執行完畢釋放。
    又因施用第二級毒品案件，經原審裁定送強制戒治，並判處
    有期徒刑5月確定，經執行強制戒治後，於90年7月13日停止
    戒治付保護管束，91年1月17 日保護管束期滿執行完畢，有
    期徒刑部分於 91年7月21日執行完畢。又因施用第一級毒品
    案件，再經原審裁定送強制戒治，並判處有期徒刑7 月確定
    ，經執行強制戒治後，於93年1月9日因毒品危害防制條例修
    正而停止強制戒治程序，有期徒刑部分於93年6月2日執行完
    畢。復因施用第一級毒品案件，經本院判處有期徒刑8 月確
    定。又因行使偽造私文書案件，經原審判處有期徒刑10月（
    尚未確定）。
二、詎甲○○仍未戒斷毒癮，於強制戒治執行完畢後之5 年內，
    復基於施用第一級毒品海洛因之概括犯意，自94年8月4日晚
    間8時許起至同年11月10日下午5時止，以將第一級毒品海洛
    因摻水注入注射針筒，再施打血管之方式，在臺北縣瑞芳鎮
    ○○○○路139號3樓住處及同縣瑞芳鎮瑞芳火車站、同鎮○
    ○○○路三十二巷一０八號友人黃錦堂家中等地，平均4 至
    六天施用1 次，而連續施用第一級毒品海洛因多次。嗣為警
    先後於下列時、地查獲，並扣得下列各物：
（一）94年8月5日下午2時30 分許，在臺北縣瑞芳鎮○○○○路
      139號3樓為警查獲，並扣得含有第一級毒品海洛因殘渣之
      注射針筒3支及塑膠袋35 只，與其所有供施用第一級毒品
      海洛因用之塑膠袋50只及止血帶1條。
（二）94年8月20日下午2時許，在臺北縣瑞芳鎮○○路○段25 號
      為警查獲。
（三）94年9月10 日下午九時三十分，在台北縣瑞芳鎮○○○○
      路139號3樓，為警查獲甲○○所有供施用海洛因所使用之
      含有第一級毒品海洛因殘渣之針筒9 支、含有海洛因殘渣
      之塑膠袋9只，以及吸食器1個。
（四）94年9月17日下午5時45分，為警在台北縣瑞芳鎮○○○○
      路139號3樓查獲甲○○所有供施用海洛因使用之含有海洛
      因殘渣之針筒2支、含海洛因殘渣之塑膠袋4只。
（五）94年10月2日下午3時40 分在台北縣瑞芳鎮○○○○路139
      號3 樓，為警查獲甲○○所有供施用海洛因使用之含海洛
      因殘渣之塑膠袋1只。
（六）94年10月11日上午11時30分許，在臺北縣瑞芳鎮○○○○
      路139號3樓為警查獲，並扣得含有第二級毒品安非他命殘
      渣之塑膠袋1只。
（七）94年11月1日晚上8時40分，在台北縣瑞芳鎮○○○○路13
      9號3樓，為警查獲扣得非被告所有之含海洛因殘渣之塑膠
      袋2只、注射針筒2支。
（八）於94年11月13日，為警在台北縣瑞芳鎮○○○○路165 號
      查獲。
三、案經台北縣政府警察局瑞芳分局移送台灣基隆地方法院檢察
    署檢察官偵查起訴及移送併辦。
    理  由
一、上揭事實，業據被告於原審審理及本院行準備程序、審理中
    均坦承不諱，其自白核與下列事證相符，可以採信。
二、被告於如事實欄所示之時地為警查獲後，經警採集被告尿液
    送驗以氣相層析質譜儀法為確認檢驗，結果均呈嗎啡之陽性
    反應。有台灣檢驗科技股份有限公司濫用藥物尿液檢驗報告
    8紙在卷可按。
三、此外，復有含有第一級毒品海洛因殘渣之注射針筒14支、含
    海洛因殘渣之塑膠袋49只及被告所有供施用第一級毒品海洛
    因使用之塑膠袋50個、吸食器1個、止血帶1條扣案可稽。
四、被告甲○○前因施用第二級毒品案件，先後2 次經裁定送觀
    察勒戒後，均認無繼續施用毒品之傾向，由臺灣基隆地方法
    院檢察署檢察官於民國89年1月18日、89年3月30日，各以88
    年度毒偵字第1360號、89年度毒偵字第780號為不起訴處分
    確定，並分別於89年1月28日、89年3月31日執行完畢釋放。
    又因施用第二級毒品案件，經原審裁定送強制戒治，經執行
    強制戒治後，於90年7月13日停止戒治付保護管束，91年1月
    17日保護管束期滿執行完畢，有本院被告全國前案紀錄表在
    卷可按，詎甲○○仍未戒斷毒癮，於強制戒治執行完畢後之
    5年內復行施用第一級毒品。
五、按海洛因係毒品危害防制條例第2條第2項第1 款所定之第一
    級毒品，被告予以施用，核被告所為，係犯毒品危害防制條
    例第10條第1 項之施用第一級毒品罪。又被告因施用而持有
    第一級毒品海洛因，其持有第一級毒品之低度行為應為施用
    第一級毒品之高度行為所吸收，不另論罪。被告先後多次施
    用第一級毒品海洛因，時間緊接，觸犯構成要件相同之罪名
    ，顯係出於概括犯意為之，為連續犯，應論以一罪，並依法
    加重其刑。被告曾受如事實欄所載有期徒刑之執行完畢，有
    本院被告全國前案紀錄表在卷可按，其於5 年以內再犯本件
    有期徒刑以上之罪，為累犯，應依法遞加重其刑。起訴書就
    被告自94年10月12日以後至同年11月10日下午5 時止之犯行
    部分，雖未經起訴，惟因與起訴部分具有連續犯之關係，為
    裁判上一罪關係，基於審判不可分之原則，應為起訴效力所
    及，本院自得審理，附此敘明。
六、原審認被告罪證明確，予以論罪科刑，固非無見，被告上訴
    請求輕判，固無理由，惟查被告自94年10月12日以後至同年
    11月10日下午5 時止之犯行部分，與起訴部分具有連續犯之
    關係，為裁判上一罪關係，基於審判不可分之原則，應為起
    訴效力所及，既經檢察官移請併辦，法院自得併予審理，原
    審未及併予審理，尚有未洽。檢察官據此提起上訴，其上訴
    有理由，爰由本院將原判決撤銷改判，並審酌被告連續施用
    毒品海洛因，屢被查獲均不知悔悟，復行再犯，其惡性不輕
    ，處刑不宜寬縱，爰審酌被告有施用毒品前科，猶不知悔改
    ，雖施用毒品係戕害自身健康，對社會危害不大，然其一再
    施用毒品，顯未有戒斷毒品之決心，易受社會影響，有長期
    與社會隔離之必要，暨其自我麻醉之動機、行為之手段、所
    生危害與犯後態度等一切情狀，量處如主文所示之刑，以示
    懲儆。
七、被告供稱扣案之注射針筒3支及塑膠袋35 只內含有第一級毒
    品海洛因之殘渣，均為其施用海洛因所使用（見偵字第三一
    三九號偵查卷第十一頁、一審卷第四十三頁），因所含毒品
    量微，無法與上揭扣案物分離，爰均依毒品危害防制條例第
    18條第1項前段之規定沒收銷燬之，又扣案之塑膠袋50 只及
    止血帶1 條，係被告所有供施用第一級毒品海洛因之用，亦
    據其供承在卷，爰依刑法第38條第1項第2款宣告沒收之。另
    94年9月10 日下午九時三十分查獲之甲○○所有供施用海洛
    因所使用含有海洛因殘渣之針筒9 支、含有海洛因殘渣之塑
    膠袋9個，以及吸食器1個，被告供承係其所有且係供施用海
    洛因所用之物（見偵字第三六五三號偵查卷第七頁）。其中
    針筒9支、海洛因殘渣塑膠袋9個，，因所含毒品量微，無法
    與包裝袋分離，爰依毒品危害防制條例第18條第1 項前段之
    規定沒收銷燬之，其餘吸食器1個，則依刑法第38條第1項第
    2款宣告沒收之。94年9月17日下午5時45 分查獲之在台北縣
    瑞芳鎮○○○○路139號3樓查獲甲○○所有供施用海洛因使
    用之含海洛因殘渣之針筒2支、含海洛因殘渣之塑膠袋4個，
    均係被告所有，經被告於警訊及偵查時供承（見偵字第三七
    六五號偵查卷第十頁、三十二頁），因所含海洛因毒品量微
    ，無法與包裝袋分離，爰依毒品危害防制條例第18條第1 項
    前段之規定沒收銷燬之。94年10月2日下午3時40分查獲之海
    洛因殘渣袋一只，係被告甲○○所有供施用海洛因所用，經
    被告供認不諱（見毒偵字第二七六號偵查卷第八頁）。亦因
    所含毒品量微，無法與包裝袋分離，爰依毒品危害防制條例
    第18條第1項前段之規定沒收銷燬之。至於94年10月11 日上
    午11時30分許查獲之扣案含有第二級毒品安非他命殘渣之塑
    膠袋1 只，與本案犯罪事實無相關聯，應由檢察官另為適法
    處理，爰不予宣告沒收。另94年11月1日晚上8時40分查獲之
    含海洛因殘渣之塑膠袋2只及注射針筒2支，被告辯稱是友人
    吳啟豪所有，而非其所有（見偵字第四四三二號偵查卷第六
    頁、本院95年3月17日準備程序筆錄），爰不予宣告沒收。
據上論斷，應依刑事訴訟法第369條第1項前段、第364條、第299
條第1項前段，毒品危害防制條例第10條第1項、第23條第2 項、
第18條第1項前段，刑法第11條、第56條、第47條、第38條第1項
第2款，判決如主文。
本案經檢察官洪泰文到庭執行職務。
中    華    民    國    95    年    5     月    11    日
                  刑事第七庭    審判長法  官  陳正雄
                                      法  官  許宗和
                                      法  官  許錦印
以上正本證明與原本無異。
如不服本判決，應於收受送達後十日內向本院提出上訴書狀，其
未敘述上訴之理由者並得於提起上訴後十日內向本院補提理由書
（均須按他造當事人之人數附繕本）。
                                      書記官  楊妙恩
中    華    民    國    95    年    5     月    18    日
附錄：本案論罪科刑法條全文
毒品危害防制條例第10條第1項：
施用第1 級毒品者，處6 月以上5 年以下有期徒刑。


司法院資訊處製作；財團法人民間司法改革基金會備份。
